【裁判字號】    98,訴,100
【裁判日期】    980406
【裁判案由】    確認之訴
【裁判全文】
臺灣板橋地方法院民事判決               98年度訴字第100號
原      告  乙○○
被      告  甲○○
上列當事人間請求清償債務事件，經本院於民國98年3 月20日言
詞辯論終結，判決如下：
    主  文
原告之訴駁回。
訴訟費用由原告負擔。
    事實及理由
一、原告起訴主張：緣私立立仁幼稚園設立於民國68年3 月14日
    ，股東有兩造及訴外人王年彥共三人，每人股份均1/3 ，但
    登記負責人是原告。原告在85年間，將私立立仁幼稚園股份
    都轉讓給王年彥之子王興輝、王興鈞共1/6 ，另1/6 轉給訴
    外人曾阿杏，而退出幼稚園之營運。私立立仁幼稚園設立之
    初，幼教事業及教職員均不須報繳綜合所得稅，直至79年才
    實施要求幼教事業須以負責人身分報繳稅捐，因此私立立仁
    幼稚園嗣後應繳之綜合所得稅，除被告以外之其他股東均已
    同意分擔並繳給原告，僅被告藉故不繳納，其中88年至90年
    私立立仁幼稚園之稅捐，被告應分擔之金額為新臺幣（下同
    ）80萬元，故原告請求被告繳納80萬元之稅款給原告，因為
    原告是私立立仁幼稚園之負責人，被告繳給原告之後，再由
    原告繳給稅捐機關。本件請求權為系爭80萬元是國稅局核定
    之私立立仁幼稚園之稅款，所以應該由股東負擔，根據原告
    所提出之證明書，被告也應該要負擔稅款等語，併為聲明：
    被告應給付原告80萬元。
二、被告則以：私立立仁幼稚園都是由原告負責，被告只是擔任
    幼稚園司機，沒有實際參與幼稚園的營運，被告在私立立仁
    幼稚園之股份為1/3 ，私立立仁幼稚園於以前原告擔任負責
    人時，都是原告在管理帳戶，所以應該要繳納多少的稅款被
    告不是很清楚，而且原告是負責人，稅款本來就應該由原告
    自己負責等語資為抗辯，併為答辯聲明：原告之訴駁回。
三、原告主張：私立立仁幼稚園係於68年3 月14日由兩造及訴外
    人王年彥共三人出資設立，出資比例均為1/3 ，由原告登記
    為負責人一節，業據提出台北縣私立幼稚園立案證書影本一
    紙為證，並為被告所不爭執，堪信為真實。又原告主張：私
    立立仁幼稚園自88年起至90年止應納之綜合所得稅，應由各
    股東負擔，其中被告應分擔之金額80萬元部分，因被告藉故
    不為繳納，故原告迄今尚未繳予稅捐機關一節，則為被告所
    否認，並以前揭情詞置辯。經查：
  (一)按民法第667 條第1 、2 項規定：「稱合夥者，謂二人以上
    互約出資以經營共同事業之契約。」、「前項出資，得為金
    錢或其他財產權，或以勞務、信用或其他利益代之。」。故
    私立立仁幼稚園既為兩造與訴外人王年彥等人共同出資設立
    ，應屬合夥組織。次按民法第678 條第1 項固規定：「合夥
    人因合夥事務所支出之費用，得請求償還。」，惟因合夥非
    有獨立之人格，其財產依民法第668 條規定，為各合夥人全
    體公司共有，故合夥人得請求償還合夥事務之費用者，依上
    開民法第678 條第1 項規定，限於合夥人已支出該費用為限
    ，且其相對人應為他合夥人全體，而非合夥，亦非得以其他
    任何之一合夥人為相對人請求各合夥人應分擔之部分（最高
    法院51年台上字第3659號判例要旨、臺灣高等法院暨所屬法
    院73年度法律座談會民事類第11號研討結果參照）。本件原
    告自承其尚未向稅捐機關繳納私立立仁幼稚園系爭80萬元之
    稅捐，且其本件僅以合夥人之一之甲○○為被告，起訴請求
    被告給付其應分擔之部分，依上開說明，即乏依據。是其僅
    以被告為合夥人為由，請求被告給付其80萬元，洵無足採。
  (二)至原告另主張：被告依其所提證明書，亦應給付80萬元一節
    ，雖提出證明書影本2 紙為據，惟上開證明書分別為原告與
    訴外人王年彥、王興輝、王興鈞所簽立，及原告與訴外人曾
    阿杏所簽立，被告並未參與。原告並未能舉證證明被告有同
    意給付原告80萬元，則其依上開證明書請求被告給付80萬元
    ，亦屬無據。
四、從而，原告請求被告應給付其80萬元，為無理由，應予駁回
    。
五、結論：原告之訴為無理由，依民事訴訟法第78條，判決如主
    文。
中    華    民    國    98    年    4     月    6     日
                  民事第一庭    法  官  黃信樺
以上正本係照原本作成
如對本判決上訴，須於判決送達後20日內向本院提出上訴狀
中    華    民    國    98    年    4     月    6     日
                                書記官  李佳靜


司法院資訊處製作；財團法人民間司法改革基金會備份。
